【裁判字號】    99,易,216
【裁判日期】    991020
【裁判案由】    竊盜
【裁判全文】
臺灣宜蘭地方法院刑事判決               99年度易字第216號
公  訴  人  臺灣宜蘭地方法院檢察署檢察官
被      告  乙○○
上列被告因侵占案件，經檢察官聲請簡易判決處刑（99年度偵字
第823號），本院認不宜，改依通常程序審理。被告於準備程序
進行中就被訴事實為有罪之陳述，經告知簡式審判程序之旨，並
聽取當事人之意見後，本院裁定由受命法官獨任進行簡式審判程
序，判決如下：
    主  文
乙○○犯侵占罪，累犯，處有期徒刑參月，如易科罰金，以新臺
幣壹仟元折算壹日。
    犯罪事實
一、乙○○前因犯詐欺案件，經本院於民國97年10月8日以97年
    度宜簡字第426號判處有期徒刑2月確定，於98年3月13日執
    行完畢。
二、緣乙○○係甲○○之母親林采頻之友人，甲○○於98年12月
    29日早上因鼻中隔彎曲須至羅東博愛醫院開刀，並住院3日
    ，乃將所有車號3513-HA號自用小客車鑰匙交予林采頻，林
    采頻再將之交予乙○○，由乙○○載甲○○及林采頻至上開
    醫院。而乙○○將甲○○及林采頻載至醫院後，竟意圖為自
    己不法之所有，於同日晚上7時許，將上開自用小客車侵占
    入己，而以新臺幣（下同）11萬元之價格賣給江文賢經營之
    進益汽車行，並先取得訂金3萬元，且為避免甲○○報案，
    寫下紙條放在林采頻房間內要求原諒。嗣經甲○○報警查獲
    上情。
三、案經甲○○訴由宜蘭縣政府警察局報告臺灣宜蘭地方法院檢
    察署檢察官偵查聲請簡易判決處刑。
    理  由
一、按除被告所犯為死刑、無期徒刑、最輕本刑為3年以上有期
    徒刑之罪或高等法院管轄第一審案件者外，於法院行準備程
    序進行中，被告先就被訴事實為有罪之陳述時，審判長得告
    知被告簡式審判程序之旨，並聽取當事人、代理人、辯護人
    及輔佐人之意見後，裁定進行簡式審判程序；且受命法官行
    準備程序，與法院或審判長有同一之權限；又簡式審判程序
    之證據調查，不受刑事訴訟法第159條第1項、第161條之2、
    第161條之3、第163條之1及第164條至第170條規定之限制，
    刑事訴訟法第273條之1第1項、第279條第2項前段、第273條
    之2分別定有明文。被告乙○○所為係犯死刑、無期徒刑、
    最輕本刑為3年以上有期徒刑以外之罪，其於準備程序中就
    被訴事實為有罪之陳述，經法官告知簡式審判程序之旨，並
    聽取公訴人、被告之意見後，認為適宜由受命法官獨任進行
    簡式審判程序，依刑事訴訟法第273條之1第1項規定，合議
    庭裁定由受命法官獨任進行審判程序，合先敘明。
二、訊據被告乙○○坦承不諱，核與告訴人甲○○之指述，及證
    人林采頻、江文賢之證述情節相符，並有買賣合約書、車籍
    資料及證人林采頻提出被告手寫之紙條暨照片可資佐證。綜
    上，本案事證明確，被告犯行堪以認定。
三、按刑法上之竊盜罪，係以竊取他人所持有之物為成立要件，
    如對於自己持有之他人所有物，而為不法取得之行為，即應
    成立侵占罪，最高法院19年上字第1673號著有判例。查證人
    即告訴人甲○○於本院訊問時證稱：98年12月29日因鼻中隔
    彎曲須住院3天，其將自小客車之鑰匙交予母林采頻，再由
    林采頻交予被告，由被告載其與林采頻去醫院。當時沒有預
    期要讓被告使用至何時，應該就是其要使用時，就會要求被
    告歸還該車等語（詳本院99年度簡字第203號卷第17、18頁
    ），核與證人即告訴人甲○○之母林采頻於本院訊問時證稱
    ：因甲○○於98年12月29日早上須至羅東博愛醫院開刀，甲
    ○○將自小客車之鑰匙交伊，伊則交予被告，由被告載伊及
    甲○○至上述醫院開刀。而甲○○須住院3天，當時伊留在
    醫院陪甲○○，在甲○○出院後，需要被告再開車接其等回
    家，故還是讓被告使用該車等語（詳本院99年度簡字第203
    號卷第15、16頁）一致，足證被告之占有上開自小客車，係
    因告訴人將鑰匙交予林采頻後，再由林采頻交予被告，係經
    告訴人之同意，自非竊取而得，故被告則依前開說明，核被
    告所為，應係犯刑法第335條第1項之侵占罪。檢察官聲請簡
    易判決處刑書認被告係犯刑法第320條第1項之竊盜罪，容有
    誤會，惟刑事訴訟法第300條所定科刑之判決，得就起訴之
    犯罪事實，變更檢察官所引應適用之法條，係指法院於不妨
    害事實同一之範圍內，得自由認定事實適用法律而言。而事
    實是否同一，應視檢察官請求確定其具有侵害性之基本社會
    事實是否同一而定，並以犯罪構成要件有無罪質上之共通性
    為具體判斷之標準。查本件檢察官對被告以竊盜罪聲請簡易
    判決處刑，本院審酌被告所犯之情節，認應係論處侵占罪刑
    ，核其變更法條前後兩罪之侵害財產法益、侵害之時、地及
    被害主體，均無差異，抑且其具有「意圖為自己不法之所有
    」之主觀犯意及侵害「他人之物」為犯罪客體之構成要件，
    並有罪質上之共通性，其基本社會事實同一（最高法院88年
    度台非字第350號判決參照），本院自得變更起訴法條，附
    此敘明。再被告前因犯詐欺案件，經本院於97年10月8日以
    97年度宜簡字第426號判處有期徒刑2月確定，於98年3月13
    日執行完畢，有臺灣高等法被告前案紀錄表在卷可稽，其於
    5年以內故意再犯本件有期徒刑以上之罪，為累犯，依刑法
    第47條第1項規定加重其刑。爰審酌被告因載送告訴人甲○
    ○之機會，而持有本案自小客車，將其所保管之自小客車予
    以侵占入己，予以變賣，造成告訴人之損害，惟念及該車業
    由告訴人取回，而被告於偵查及本院中坦承犯行，犯罪後態
    度尚佳等一切情狀，量處如主文所示之刑，並諭知易科罰金
    之折算標準。
據上論斷，應依刑事訴訟法第452條、第273條之1第1項、第299
條第1項前段、第300條，刑法第335條第1項、第47條第1項、第
41 條第1項前段，刑法施行法第1條之1，判決如主文
本案經檢察官王清白到庭執行職務。
中    華    民    國    99    年    10    月    20    日
                  刑事第二庭  法  官  張育彰
以上正本證明與原本無異
如不服本判決應於收受本判決後10日內向本院提出上訴書狀，並
應敘述具體理由。若未敘述理由者，應於上訴期間屆滿後20日內
向本院補提理由書狀(均須按他造當事人之人數附繕本)。
                              書記官  陳靜宜
中    華    民    國    99    年    10    月    20    日
附錄本案論罪科刑法條全文：
中華民國刑法第335條
意圖為自己或第三人不法之所有，而侵占自己持有他人之物者，
處五年以下有期徒刑、拘役或科或併科一千元以下罰金。
前項之未遂犯罰之。

司法院資訊處製作；財團法人民間司法改革基金會備份。
